【裁判字號】    99,簡上,148
【裁判日期】    990707
【裁判案由】    詐欺
【裁判全文】
臺灣臺南地方法院刑事判決             99年度簡上字第148號
上  訴  人  臺灣臺南地方法院檢察署檢察官
被      告  丁○○
上列上訴人因被告詐欺案件，不服本院99年度簡字第617號中華
民國98年3月18日第一審判決（聲請案號：98年度偵字第14512號
），提起上訴暨聲請併案審理（臺灣臺南地方法院檢察署99年度
偵字第5786號），本院管轄之第二審合議庭判決如下：
    主  文
原判決撤銷。
丁○○幫助共同犯詐欺取財罪，處有期徒刑參月，如易科罰金，
以新臺幣壹仟元折算壹日。
    事  實
一、丁○○能預見提供帳戶之存摺、提款卡及提款卡密碼供他人
    使用，可能為他人用於財產犯罪，竟基於幫助他人犯罪之不
    確定故意，於民國98年7月間某日，在臺南縣白河鎮內角84
    之7號住處，以新臺幣（下同）12000元代價，將其所有之第
    一商業銀行麻豆分行（以下稱為第一銀行）帳號0000000000
    0號帳戶之印章、存摺、提款卡及密碼，交予姓名年籍均不
    詳、自稱為「小郭」之成年人。嗣該帳戶為詐騙集團取得，
    乃共同基於意圖為自己不法所有之犯意聯絡，分別經由網際
    網路聊天室與丙○○、乙○○對話，稱可代為簽賭六合彩云
    云，使丙○○、乙○○均陷於錯誤，而先後依指示於98年7
    月24日下午2時35分許、8月10日下午6時許，匯款106000元
    、30000元至丁○○前開第一銀行帳戶內。
二、案經臺南縣警察局麻豆分局報告臺灣臺南地方法院檢察署檢
    察官偵查後提起公訴，及澎湖縣警察局馬公分局報告臺灣澎
    湖地方法院檢察署呈請臺灣高等法院檢察署檢察長令轉臺灣
    臺南地方法院檢察署聲請併案審理。
    理  由
一、按被告以外之人於審判外之陳述，經當事人於審判程序同意
    作為證據，法院審酌該言詞陳述或書面陳述作成時之情況，
    認為適當者，亦得為證據，刑事訴訟法第159條之5第1項定
    有明文。查被告於本院準備程序中，對本件證人即被害人丙○○、乙○○於警詢中所為陳述之證據能力均不爭執，且本
    院依卷內資料審酌該警詢作成時之情況，亦認為並未有何違
    背法律或其他相關規定之情事，而應認為適當，是依刑事訴
    訟法第159條之5第1項之規定，前開證人於警詢中所作之筆
    錄，均為傳聞法則之例外而具有證據能力，本院自得引為判
    決參考之依據；至檢察官所引用之其餘供述及非供述證據，
    被告於本案言詞辯論終結前，均未爭執其證據能力，本院審
    酌各該證據均非違法蒐證取得之證據，復經本院於審判期日
    就上開證據依法進行調查、辯論，依法應有證據能力，均先
    予敘明。
二、訊據被告丁○○於警詢、偵訊及本院審理時，對於交付其所
    有第一銀行帳戶之印章、存摺、提款卡及密碼等情，均坦承
    不諱，核與被害人丙○○、乙○○於警詢中所述被害情節相
    合；此外復有第一銀行98年9月2日一麻豆字第00181號函所
    附被告開戶基本資料、98年資金交易明細（麻豆分局警卷，
    第11-13頁）、華南銀行自動櫃員機交易明細單（前開警卷
    第10頁）、彰化銀行匯款回條聯（馬公分局警卷，第7-1頁
    ）等卷內可稽，本件事證明確，被告提供帳戶予「小郭」，
    嗣該帳戶輾轉而為詐騙集團使用之情，可以認定。
三、次按犯罪集團係為避免自金融機構帳戶之來源回溯追查其身
    分，而使用他人金融機構帳戶供被害人匯款及取贓，其對於
    金融機構帳戶所有人發現存摺及提款卡遺失或遭竊時，會向
    警方報案，並向金融機構辦理掛失止付，當知之甚稔，其既
    有意利用他人帳戶作為恐嚇取財工具，當無選擇一隨時可能
    遭真正存款戶掛失而無法使用之帳戶之可能，輔以現今社會
    上，確實存有不少為貪圖小利而出售自己帳戶供他人使用之
    人，是犯罪集團僅需支付少許金錢，即可取得可完全操控而
    無虞遭掛失風險之他人帳戶，實無明知係他人所遺失或遭竊
    之金融機構帳戶，仍以之供作詐欺款項匯入之用之必要，否
    則，若在其尚未施詐欺前，或詐欺後未及提領該帳戶內之贓
    款前，該帳戶即遭掛失，豈非無法遂其詐欺取財之目的，是
    詐騙集團絕無將涉及詐欺取財成否之關鍵置於如此不確定境
    地之可能。又犯罪集團使用人頭帳戶供作被害人交付款項之
    管道，早已為平面及電子媒體廣泛報導，以被告之年齡、智
    識及社會生活經驗而論，實難諉為不知。再被告既以自己名
    義開立帳戶，即需擔負保管與正當使用之責，否則任何人以
    自己名義設立帳戶後，皆恣意將之丟棄或交付予他人使用，
    終將使金融交易秩序陷於混亂，對整體社會造成衝擊。被告
    明知金融帳戶可能供為他人不法犯罪使用之工具，仍提供提
    款卡、密碼予他人使用，足見其主觀上有縱或他人將帳戶做
    為詐欺等不法用途之工具，亦與本意無違，被告有不確定故
    意，乃堪認定。
四、按刑法上之幫助犯，係指以幫助之意思，對於正犯資以助力
    ，而未參與實施犯罪構成要件之行為者而言，故幫助犯無獨
    立性，以正犯已經犯罪為構成要件，如無他人犯罪行為之存
    在，幫助犯即無由成立。是以幫助犯既從屬於他人之犯罪行
    為，其所幫助之內容，厥為正犯之「犯罪行為」，從而幫助
    犯係於正犯之犯罪成立之時成罪。核被告基於幫助犯罪集團
    犯刑法第339條第1項詐欺取財犯罪之故意，而犯上開之罪，
    應依刑法第30條第1項前段規定，論以詐欺取財罪之幫助犯
    ，並依同條第2項之規定，按正犯之刑度減輕之。另詐騙集
    團成員間，對於詐騙丙○○、乙○○之行為有犯意之聯絡與
    行為之分擔，均為共同正犯。又被告以一提供帳戶行為，使
    詐騙集團得以對丙○○、乙○○進行詐欺取財行為，同時觸
    犯數罪名，為想像競合犯，應依刑法第55條規定從重論以一
    恐嚇取財罪。臺灣臺南地方法院檢察署99年度第5786號聲請
    併案之犯罪事實，雖未經檢察官起訴，惟與
    本件檢察官聲請簡易判決處刑部分，既有想像競合之裁判上
    一罪關係，已如前述，本院仍應審理，並擴張聲請簡易判決
    處刑之事實範圍。
五、原審以被告犯行明確，依刑事訴訟法第449條第1項前段、第
    454條第2項，刑法第30條、第28條、第339條第1項、第41條
    第1項前段，刑法施行法第1條之1第1項、第2項前段，判處
    被告有期徒刑2月，並諭知如易科罰金之折算標準，原非無
    見。惟原審未及審酌前揭移送併辦部分，既有未洽，檢察官
    提起上訴並請求併予審理丙○○部分之犯行，乃有理由，應
    予以撤銷改判。
六、爰審酌被告對於蒐集人頭帳戶者將持以犯財產犯罪之用已可
    預見，竟仍非法提供帳戶助長犯罪，致被害人因此受有損害
    ，對於社會治安造成危害，並增加犯罪查緝之困難，且兼衡
    被告犯後坦承犯行，態度尚稱良好，檢察官因此具體求處有
    期徒刑3月等一切情狀，量處如主文所示之刑，並諭知易科
    罰金之折算標準。
據上論斷，依刑事訴訟法第455條之1第1項、第3項、第369條第
1項前段、第364條、第299條第1項前段，刑法第30條、第28條、
第339條第1項、第55條、第41條第1項前段，刑法施行法第1條之
1，判決如主文。
本案經檢察官甲○○到庭執行職務。
中    華    民    國    99    年    7     月    7     日
                  刑事第六庭  審判長  法  官  蔡直青
                                      法  官  郭瓊徽
                                      法  官  吳坤芳
以上正本證明與原本無異
不得上訴
                                      書記官  程伊妝
中    華    民    國    99    年    7     月    7     日
附錄本案論罪科刑法條：
中華民國刑法第339條
（普通詐欺罪）
意圖為自己或第三人不法之所有，以詐術使人將本人或第三人之
物交付者，處 5 年以下有期徒刑、拘役或科或併科 1 千元以下
罰金。

司法院資訊處製作；財團法人民間司法改革基金會備份。
